【裁判字號】    95,簡,51
【裁判日期】    950523
【裁判案由】    環境用藥管理法
【裁判全文】
臺中高等行政法院判決
                                     95年度簡字第00051號
原      告  得力興業化學股份有限公司
代  表  人  甲○○○
被      告  臺中縣政府
代  表  人  乙○○
上列當事人間因環境用藥管理法事件，原告不服行政院環境保護
署中華民國95年1月25日環署訴字第0940101316號訴願決定，提
起行政訴訟。本院判決如下︰
    主  文
原告之訴駁回。
訴訟費用由原告負擔。
    事  實
一、事實概要：緣原告為環境衛生用藥製造業者，所生產之環境
    用藥產品「新殺戒」（核准字號：環署衛製字第1341號）經
    行政院環境保護署（下稱環保署）於民國（下同）94年5月
    31日派員執行市售環境用藥商品查核，在臺北市○○路32號
    （上海聯合藥房）採購市售該環境用藥產品「新殺戒」（製
    造日期：2004.08.31、批號：01）包裝完整之商品，送請環
    保署環境檢驗所（下稱環保署環檢所）化驗結果所含有效成
    分「百滅寧（Permethrin）」檢驗值（w/w）為0.34%，其含
    量與產品標示百滅寧（Permethrin）含量為0.5 %顯然未合
    ，不符環保署許可登記之有效成分含量容許誤差標準，依環
    境用藥管理法第6條第2款規定判定為劣質環境用藥，乃移由
    被告依同法第43條第1項規定裁處原告新台幣（下同）9萬元
    罰鍰。原告不服，提起訴願遭駁回，遂提起本件行政訴訟。
二、原告起訴主張：(一)依行為時環境用藥管理法第32條之1（現
    行法為第36條）規定，任何涉及環境用藥管理法管理、查驗
    、取締或處罰之事項，必須以依本條合法設立之檢測機構所
    測得之結果始堪為論處之據。然因主管機關一直未依環境用
    藥管理法第32條之1第2項之規定訂定檢驗測定機構管理辦法
    ，進而核發許可證。包括本件所涉曾為鑑定之環保署環檢所
    ，亦未依環境用藥管理法第32條之1之規定取得檢驗許可證
    ，依法當然不得辦理與該法相關之檢驗，因而該檢驗報告數
    據，本身已是違法取得，應不得作為被告裁罰之證據。(二)原
    告於訴願程序中，曾提出於94年10月12日委託經濟部標準檢
    驗局（下稱標檢局）試驗作成之試驗報告，依該試驗報告第
    2頁載明，試驗項目：百滅寧 (Permethrin)試驗結果：0.51
    82%；製造日期：94年9月20日；製造批號：01，顯係合格。
    然訴願決定機關卻逕以該報告第1頁試驗報告簽發日期：94
    年10月12日誤作為據，顯係誤認事實。(三)經原告向環保署環
    檢所查詢比對用之已知純度待測物標準品之來源，該所稱係
    由廠商提供，然而依93年8月13日環署檢字第0930058773號
    公告自93年11月15日起實施NIEA D902.02B環境衛生用藥檢
    測方法－層析法有關待測物儲備標準溶液，可知純度標準品
    是必須經過一番校正、檢測得來的，而非任由廠商交付或隨
    意取得。(四)依前開標檢局之試驗報告，所測值為0.51%，誤
    差為+2％，應在容許誤差範圍內，並無違法，且該局係依據
    經濟部組織法成立之國家最高商品檢驗機關，主要任務為國
    家標準編修以配合經建計畫、工業政策執行商品檢驗。訴願
    決定機關揣系因該紀錄乃原告自行送驗製作不足為憑。然綜
    上所陳，顯然有關環境用藥成分檢測之事，須有一公信單位
    檢測始堪得出一服眾人之結果，此亦為環境用藥管理法第32
    條之1訂定之目的。惟被告不依法訂定檢測機關許可及管理
    辦法，以供檢測機關合法設立，竟又聽憑違法檢測單位為檢
    驗，並在不提供絲毫檢測依據方法之下，裁處人民罰鍰，除
    已違反上開環境用藥管理法之規定，兼有違反依法行政之原
    則，並與憲法保障人民基本權利之意旨不符，爰求為撤銷訴
    願決定及原處分。被告則以：(一)環保署係主管全國環境保護
    行政事務之中央環保主管機關；環保署環檢所職司各項環境
    檢驗事務，有關全國各環境檢驗室評鑑制度之建立與執行事
    項、環境用藥之檢驗、品質保證、品質管制與執行事項等均
    為環保署環檢所之職權與業務。(二)原告訴稱曾委託標檢局試
    驗合格，雖檢附該局於94年10月12日出具試驗合格之報告1
    份，惟按不同日期、不同批號所製造之產品送交檢驗，未必
    有相同之結果與數據，尚不得以不同批次產品之檢驗結果反
    證說明本件檢驗數據有何不實失確之處。(三)環保署派員執行
    市售環境用藥商品查核，既於前述事實欄時、地之零售地點
    取得原告製造之環境衛生用藥「新殺戒」交由環保署環檢所
    檢驗結果，其有效成分「百滅寧（Permethrin）」之含量為
    0.34%，不符環保署公告容許誤差標準「±25%」之限值，依
    法認定為劣質環境用藥即應受罰為辯，爰求為判決駁回原告
    之訴。
三、按「本法專用名詞定義如下：三一般環境用藥：指以環境用
    藥原體經製造、加工，所含有效成分符合中央主管機關所規
    定限量，使用簡便之藥品。．．．五環境用藥製造業：指經
    營環境用藥之製造、加工、分裝與自製產品之輸出、批發、
    零售及自用環境用藥原體輸入之業者。．．．」、「本法所
    稱劣質環境用藥，指環境用藥有下列情形之一者：二有效成
    分含量與容許誤差標準不符者。」、「環境用藥有效成分含
    量容許誤差標準，由中央主管機關定之。」、「製造、加工
    、輸入劣質環境用藥者，處9萬元以上45萬元以下罰鍰。」
    環境用藥管理法第3條、第6條第2款、第23條第1項及第43條
    第1項分別定有明文。又環保署93年1月27日環署毒字第0930
    006410號公告「環境用藥有效成分含量容許誤差標準」中明
    定：「一環境衛生用藥有效成分容許誤差標準．．．。(二)一
    般及特殊環境衛生用藥－標示量有效成分（%W/W）≦1.0%者
    －容許誤差（%）為±25%。」係環保署依環境用藥管理法第
    23條第1項之授權所訂定，符合母法授權之範圍與意旨，自
    得予以適用。
四、本件原告為環境用藥製造業者，所生產環境衛生用藥「新殺
    戒」核准登記有效成分及含量「百滅寧（Permethrin）含量
    為0.5%」（許可證：環署衛製字第1341號），其「百滅寧（
    Permethrin）」成分依容許誤差換算應介於0.375%至0.625%
    之間。經環保署於94年5月31日派員執行市售環境用藥商品
    查核，在臺北市○○路32號上海聯合藥房取得市售包裝完整
    之商品，交由環保署環檢所檢驗，結果「百滅寧（Permethr
    in）」有效成分含量為「0.34%」，不符前揭環保署公告容
    許誤差標準，屬於劣質環境用藥，乃移由被告據以裁處9萬
    元罰鍰，有環保署告發函、環境用藥有效成分查核編輯資料
    表、環境用藥有效成分違規藥品名冊、環保署環檢所檢測報
    告及處分書等影本附卷可稽。原告不服，循序提起本件訴訟
    ，為如前述之主張。
五、經查，按環境用藥有效成分含量，應符合中央主管機關規定
    之有效成分含量容許誤差標準，亦即市售環境用藥成品有效
    成分含量，與其經申請許可登記及標示有效成分含量間之誤
    差，不得超過中央主管機關規定之容許誤差標準，若有違反
    ，該環境用藥即屬劣質環境用藥，依法即應受罰，為首揭法
    條所明定。本件環保署派員執行市售環境用藥商品查核，於
    前述時、地之零售地點取得原告製造之環境衛生用藥「新殺
    戒」（製造日期：2004.08.31、批號：01）交由環保署環檢
    所檢驗，結果其有效成分「百滅寧（Permethrin）」之含量
    為0.34%，與該產品核准登記有效成分含量之誤差達-32 %
    ，不符環保署公告容許誤差標準「±25%」，被告依法認定
    為劣質環境用藥，並據以裁處9萬元罰鍰，並無違誤。
六、原告雖主張依行為時環境用藥管理法第32條之1之規定，環
    保署環檢所無資格辦理與環境用藥管理法相關之檢驗事項，
    惟按該條係規定「檢驗測定機構應取得中央主管機關核給之
    許可證後，始得辦理本法規定之檢驗測定」，而環保署主管
    全國環境保護行政事務為中央環保主管機關，環保署環檢所
    職司各項環境檢驗事務，有關全國各環境檢驗室評鑑制度之
    建立與執行事項、環境用藥之檢驗、品質保證、品質管制與
    執行事項等均為該所之職權與業務。（行政院環境保護署組
    織條例第1條、行政院環境保護署環境檢驗所組織條例第2條
    參照），是環保署環檢所係環保署所轄機關，且依其組織條
    例已有環境用藥檢驗之法定職權，自無環境用藥管理法第32
    條之1規定之適用，而得本於上述職權為環境用藥之檢驗，
    原告所訴容有誤解。次按環保署環檢所為確保全國檢測數據
    品質之一致性，業依不同污染物種類分別訂定公告各種標準
    檢測方法，以為環境檢驗單位遵循依據，本件即以環保署93
    年8月13日環署檢字第0930058773號公告之標準檢測方法（
    「環境衛生用藥檢測方法─層析法 (NIEAD902.02B)」）為
    之，此有該所檢測報告影本附卷可稽，則本件既經環保署環
    檢所依上揭檢測方法為相關檢測，是其檢驗結果應具客觀公
    正性，原告主張純度標準品須經校正，不得由廠商交付或隨
    意取得，惟未舉證其已影響檢測結果之正確，尚不足採。至
    於原告稱其另委託標檢局試驗合格乙事，按原告雖檢附該局
    於94年10月6日出具試驗合格之報告1份，惟查該批受檢商品
    （製造日期：94年9月20日；製造批號：01），與本件環保
    署送檢商品（製造日期：2004.08.31、製造批號：01），兩
    者製造日期並不相同，而不同日期、不同批號所製造之產品
    送交檢測，未必有相同之結果與數據，在尚乏具體事證以證
    明環保署環檢所之檢驗數據有誤之情形下，尚難以之而對原
    告為有利之認定。
七、綜上所述，原告主張，均無可採。被告所為處分，並無違誤
    ，訴願決定予以維持，亦無不合。原告聲明求為撤銷，為無
    理由，應予駁回。
據上論結，本件原告之訴為無理由，依行政訴訟法第236條、第
195條第1項後段、第98條第3項前段，判決如主文。
中    華    民    國    95    年    5     月    23    日
                      第二庭法  官  王  德  麟
如不服本判決，應於判決送達後20日內，以本訴訟事件所涉及之
法律見解具有原則性者，始得向本院提出上訴狀並表明上訴理由
，經最高行政法院許可，否則不得上訴；如於本判決宣示後送達
前提起上訴者，應於判決送達後20日內補提上訴理由書（均應依
對造人數提出繕本）。提起上訴應預繳送達用雙掛號郵票390元
（34元及5元郵票各10份）。
中    華    民    國    95    年     5    月   24     日
                            書記官  詹  靜  宜


司法院資訊處製作；財團法人民間司法改革基金會備份。
